【裁判字號】    99,簡上,28
【裁判日期】    990820
【裁判案由】    詐欺
【裁判全文】
臺灣新竹地方法院刑事判決              99年度簡上字第28號
公  訴  人  臺灣新竹地方法院檢察署檢察官
上  訴  人
即  被  告  丙○○
上列上訴人即被告因詐欺案件，不服本院新竹簡易庭中華民國99
年1 月4 日98年度審竹簡字第1138號第一審簡易判決（聲請案號
：98年度偵字第5282號），提起上訴，本院管轄第二審之合議庭
判決如下：
    主  文
上訴駁回。
    事  實
一、丙○○明知近年來臺灣社會盛行以虛設、租賃、借用或買賣
    人頭帳戶之方式，供詐騙集團作為詐欺他人交付財物或恐嚇
    他人交付贖金等不法用途，亦知金融機構帳戶係個人理財之
    重要工具，且關係個人財產、信用之表徵，應可預見提供自
    己之郵局或銀行帳戶存摺、提款卡及密碼等供人使用，可能
    因此供他人使用詐術使被害人將款項匯入後，再予提領使用
    ；並預見可能因而幫助他人從事詐欺之不法犯罪，竟仍基於
    幫助他人詐欺之未必故意，於民國98年6 月24日某時許，見
    自由時報刊載徵求司機訊息，而依報載電話與某真實姓名及
    年籍均不詳之成年人聯絡，即於翌日（即25日）某時許，在
    位於新竹市○○路之中華電信林森服務中心附近，將其於92
    年11月24日向華南商業銀行大眾分行所申請開戶之帳號0000
    00000000號帳戶（以下簡稱華南銀行帳戶）之提款卡及密碼
    等物，交予對方所屬之詐騙集團之真實姓名年籍不詳之成年
    男子，而容任該成年男子所屬詐騙集團為詐取他人財物之行
    為。該集團成員在取得前開華南銀行帳戶之提款卡及密碼後
    ，即基於為自己不法所有之意思，(1)於98年6 月23日晚上某
    時許，在雅虎拍賣網站上佯稱欲出售SONY ERICSSON 手機等
    語，致丁○○陷於錯誤，決定購買該手機，而依自稱為網路
    賣家「NANA」之指示，於98年6 月25日凌晨2 時許，利用華
    南商業銀行設置之自動櫃員機，匯款新臺幣（下同）29000
    元至上開華南銀行帳戶內。(2)又於98年6 月24日16時許，利
    用SKYPE 網路即時通訊之方式，向甲○○佯稱可提供援交，
    惟需操作自動櫃員機確認身分等語，致甲○○陷於錯誤，而
    依該詐騙集團成員之指示，於翌日（即25日）21時35分、21
    時37分許，均利用華南商業銀行設置之自動櫃員機分別匯款
    20000 元及10000 元，共計30000 元至上開華南銀行帳戶內
    。嗣因丁○○及甲○○匯款後均察覺有異，報警處理，而為
    警循線查知上情。
二、案經新竹市警察局第三分局報請臺灣新竹地方法院檢察署檢
    察官偵查聲請簡易判決處刑。
    理  由
壹、程序方面：
    按被告以外之人於審判外之言詞或書面陳述，除法律有規定
    者外，不得作為證據；又被告以外之人於審判外之陳述，雖
    不符合同法第159 條之1 至第159 條之4 之規定，但經當事
    人於審判程序同意作為證據，法院審酌該言詞陳述或書面陳
    述作成時之情況，認為適當者，亦得為證據。當事人、代理
    人或辯護人於法院調查證據時，知有第159 條第1 項不得為
    證據之情形，而未於言詞辯論終結前聲明異議者，視為有前
    項之同意，刑事訴訟法第159 條第1 項及第159 條之5 分別
    定有明文。經查，本判決下列所引用之各該被告以外之人於
    審判外之陳述（包含書面陳述），除公務員職務上製作之紀
    錄文書，並無顯不可信之情況，依刑事訴訟法第159 條之4
    第1款 規定，有證據能力外，其餘亦屬傳聞證據部分，檢察
    官、被告及辯護人於本院準備程序中均表示沒有意見，且迄
    於言詞辯論終結前亦未聲明異議。本院審酌上開證據資料製
    作時之情況，尚無違法不當及證明力明顯過低之瑕疵，亦認
    為以之作為證據應屬適當，故揆諸前開規定，爰依刑事訴訟
    法第159 條之5 規定，認前揭證據資料均有證據能力。
貳、實體方面：
一、訊據被告丙○○固不否認有申請開立上揭帳戶，並於前揭時
    地將其所開設前揭帳戶之提款卡及密碼等物交付予他人等情
    ，惟矢口否認有何幫助詐欺取財之犯行，辯稱：我是應徵當
    司機開車接送小姐的工作，對方說因為要幫小姐管帳，小姐
    賺的錢可能會匯到我的戶頭裡，要去銀行調查，看我有沒有
    欠銀行錢，所以才要交出提款卡及密碼。後來當初拿我提款
    卡及密碼的人有被抓到，我有去板橋地院作證，我也是被害
    人，並沒有幫助的意思，也沒有犯罪云云。經查：
（一）被告於92年11月24日向華南商業銀行大眾分行申請開立帳
      號000000000000號帳戶，該帳戶於前開時地，分別經被害
      人丁○○及甲○○匯入前揭款項，而被害人丁○○之所以
      會匯款，係因於上揭時地，經詐騙集團成員向其詐稱欲出
      售SONY ERICSSON 手機等語，是以信以為真，陷於錯誤，
      而依指示匯款；又被害人甲○○之所以會匯款，係因於前
      開時地，經詐騙集團成員，利用SKYPE 網路即時通訊之方
      式，向其佯稱可提供援交，惟需操作自動櫃員機確認身分
      等語，是以誤信為真，陷於錯誤，而依指示匯款，被害人
      丁○○及甲○○嗣後均發現遭騙，乃報警處理等情，業據
      被害人丁○○及甲○○分別於警詢時指述明確（見98年度
      偵字第5282號卷【以下簡稱第5282號偵卷】第10至14頁）
      ，且為被告自承上揭帳戶確為其所申請開立，並於前開時
      地將上揭帳戶之提款卡及密碼交付予他人，而該帳戶於上
      開時地確經被害人丁○○及甲○○等人轉帳匯入前開款項
      等情不諱，復有華南銀行自動櫃員機交易明細單3 份、華
      南商業銀行大眾分行活期儲蓄存款存摺影本1 份、臺中縣
      警察局霧峰分局成功派出所受理刑事案件報案三聯單1 份
      、受理各類案件紀錄表1 份、受理各類詐騙帳戶通報警示
      簡便格式表1 份、金融機構聯防機制通報單1 份、金融機
      構協助受詐騙民眾通知疑似警示帳戶通報單1 份、內政部
      警政署反詐騙案件紀錄表2 份、桃園縣政府警察局中壢分
      局中壢派出所受理刑事案件報案三聯單1 份、受理各類案
      件紀錄表1 份、受理詐騙帳戶通報警示簡便格式表1 份、
      財團法人金融聯合徵信中心通報案件紀錄資訊1 份、自由
      時報剪報資料1 份、華南商業銀行大眾分行於98年9 月7
      日以（98）華大眾字第098200號函送之活期儲蓄存款帳戶
      基本資料及往來明細表1 份等在卷足稽（見第5282號偵卷
      第15至30、35、40至45、48至55頁）。
（二）被告雖以上揭情詞置辯，惟衡諸一般社會常情，應徵求職
      理應先瞭解對方公司名稱、營業項目、聯絡方式、公司住
      址等細節，以利判斷對方公司人員所陳述招聘內容之真實
      性為何，此為社會一般常情。惟依被告所供述內容，其係
      經由報載電話號碼與對方取得聯絡，其對對方之真實姓名
      、年籍及住址等資料均不知悉，公司所在地、聯絡方式及
      經營項目等亦不清楚，也無面試，交付上揭帳戶提款卡及
      密碼等物之地點亦為新竹市○○路中華電信林森服務中心
      附近，並非公司所在地，且相關證明資料亦完全付之闕如
      ；又苟該公司真有服務小姐所賺的款項要入帳，亦應匯入
      公司本身帳戶內或該服務小姐名義之帳戶內，又豈需向被
      告收取其名義之前揭帳戶提款卡及密碼以供匯入再輾轉轉
      帳如此多此一舉之理？再者上揭被告名義之帳戶提款卡及
      密碼等物僅供提領被告名義帳戶內款項之用，又豈能藉此
      知悉被告個人是否有積欠銀行款項及信用狀況？顯見被告
      上揭所辯均有違情理之常。而被告復自承：之前應徵工作
      時，公司有時候會叫我影印存摺的封面，不會跟我拿提款
      卡及密碼等物明確（見本院卷第47頁背面），足見案發當
      時對方以應徵工作為由要求被告提供上揭帳戶之提款卡及
      密碼等物之舉，顯亦有違被告之前應徵工作之經驗法則，
      其當可知悉對方所述之理由並非真實，而被告在不確知其
      名義之上揭帳戶之提款卡及密碼等物究竟作為何用途，也
      不確知可取回及如何取回之情況下，竟將前開帳戶之提款
      卡及密碼等物交予對方，且被告亦已供述：我事後想想是
      不合理，他們有跟我說是作黑的，也是違法的，我心裡在
      想，他們可能是作傳播的，怕警察抓等語明確（見本院卷
      第47頁背面、48、74頁背面），益徵被告是在可預見對方
      係從事非法活動之情況下交付上揭帳戶之提款卡及密碼等
      物無訛。
（三）次按任何人均可辦理金融帳戶存摺使用，如無正當理由，
      實無取得他人帳戶之提款卡及密碼等物使用之理，而金融
      帳戶之提款卡及密碼等物亦事關個人財產權益之保障，其
      專有性甚高，除非本人或與本人親密關係者，難認有何理
      由可自由流通使用該提款卡及密碼，一般人均有妥為保管
      及防止他人任意使用之認識，縱特殊情況偶需交付他人使
      用，亦必深入瞭解用途及合理性，始予提供，且該等專有
      物品如落入不明人士手中，而未加以闡明正常用途，極易
      被利用為與財產有關之犯罪工具，而有犯罪意圖者，非有
      正當理由，竟徵求他人提供帳戶，客觀上可預見其目的，
      係供為某筆資金之存入後再行領出之用，且該筆資金之存
      入及提領過程係有意隱瞞其流程及行為人身分曝光之用意
      ，一般人本於一般認知能力均易於瞭解，報章媒體復一再
      披露詐騙集團為規避查緝，故使用他人帳戶以遂行詐欺之
      不法犯罪態樣，被告為智慮健全、有社會經驗之成年人，
      對此自難諉為不知。且被告任意將渠之帳戶之提款卡及密
      碼交付予他人，而該人既有使用帳戶之需，竟不思自行申
      辦，反大費周章收集他人帳戶之提款卡及密碼等物使用，
      顯與一般交易常情相悖，則其用途實屬可疑，足證被告應
      可預見金融帳戶之提款卡及密碼提供他人使用將幫助他人
      實施詐欺犯罪，竟仍將其帳戶之提款卡及密碼等物，交予
      來路不明之人，是縱無證據證明被告明知該人之犯罪態樣
      係以該帳戶供詐欺之用，惟其顯具縱有人以其之金融帳戶
      實施詐欺犯罪亦不違背其本意之幫助意思自明。至被告所
      辯：提款卡及密碼等物係交給乙○○一節，固亦據案外人
      乙○○於另案偵訊時供述：丙○○所言實在等語在卷，業
      經本院調閱臺灣板橋地方法院檢察署98年度偵字第20690
      號卷宗核閱屬實，並有該案號之偵查卷宗1 份附卷足佐，
      然此僅係證明被告所供述案發當時之所以交付前揭華南銀
      行帳戶提款卡及密碼等物之源由等情實在，惟被告係可預
      見金融帳戶提款卡及密碼等物提供他人使用將幫助他人實
      施詐欺犯罪，在顯具縱有人以其之金融帳戶實施詐欺犯罪
      亦不違背其本意之幫助意思下，仍將其帳戶之提款卡及密
      碼等物，交予來路不明之人等情，已如前述，是以被告所
      辯上情即無從解免被告之交付行為確有供實施詐騙行為後
      匯款使用之責，自不待言。
（四）綜上，被告所辯顯為事後卸責之詞，均不足採信，本案事
      證明確，被告前述犯行洵堪認定，應予依法論科。
二、核被告丙○○交付前述帳戶之提款卡及密碼供人不法使用，
    顯係基於幫助他人詐欺取財之不確定犯意，且其所為提供帳
    戶提款卡及密碼之行為亦屬刑法詐欺取財罪構成要件以外之
    行為，其既以幫助他人犯罪之意思而參與犯罪構成要件以外
    之行為，核其所為，係犯刑法第30條第1 項前段、第339 條
    第1 項之詐欺取財罪之幫助犯，爰依刑法第30條第2 項減輕
    其刑。
三、原判決認被告罪證明確，適用刑法第30條第1 項前段、第2
    項、第339 條第1 項、第41條第1 項前段、第74條第1 項第
    1 款、第2 項第5 款、第93條第1 項第2 款，刑法施行法第
    1 條之1 第1 項、第2 項前段等規定，量處被告有期徒刑4
    月，如易科罰金，以新臺幣一千元折算一日。緩刑2 年，緩
    刑期內付保護管束，並應向指定之政府機關、政府機構、行
    政法人、社區或其他符合公益目的之機構或團體提供60小時
    之義務勞務，經核其認事用法均無不合。爰審酌被告交付帳
    戶之提款卡及密碼等物予他人，充作轉向他人詐欺取財之工
    具，非但徒增被害人等尋求救濟之困難，亦使詐騙集團得以
    順遂詐欺取財犯行，並審酌被害人等遭受損害之程度、被告
    犯罪之手段、情節、生活狀況、智識程度，於本院審理時並
    未承認犯行、犯後態度難認良好，暨被告並無前科，因一時
    失慮致罹刑章，經此偵審程序之教訓後，應已知所警惕，信
    不會再犯，認上開刑之宣告，已足策其自新，所宣告之刑，
    以暫不執行為適當；另為使其深切反省，應提供義務勞務等
    一切情狀，認原判決量刑、諭知緩刑、緩刑期內付保護管束
    及應提供義務勞務等亦稱妥適，被告上訴猶矢口否認犯行，
    為無理由，應予駁回。
四、據上論斷，應依刑事訴訟法第455 條之1 第3 項、第368 條
    ，判決如主文。
本案經檢察官洪裕翔到庭執行職務。
中    華    民    國    99    年    8     月    20    日
                  刑事第三庭    審判長法  官  楊惠芬
                                      法  官  林昌義
                                      法  官  王子謙
以上正本證明與原本無異。
不得上訴。
中    華    民    國    99    年    8     月    20    日
                                      書記官  張懿中
附錄本案論罪科刑法條：
刑法第30條：
幫助他人實行犯罪行為者，為幫助犯。雖他人不知幫助之情者，
亦同。
幫助犯之處罰，得按正犯之刑減輕之。
刑法第339 條第1 項：
意圖為自己或第三人不法之所有，以詐術使人將本人或第三人之
物交付者，處五年以下有期徒刑、拘役或科或併科一千元以下罰
金。

司法院資訊處製作；財團法人民間司法改革基金會備份。
